臺灣高雄地方法院交通事件裁定　　　　 94年度交聲字第284號
原處分機關　高雄市政府交通局
異　議　人
即受處分人　甲○○　男　58歲.
上列受處分人因違反道路交通管理處罰條例案件，對於高雄市政
府交通局民國九十四年五月十三日所為之處分（原處分案號：高
市府交裁字第３２—Ｂ00000000號），聲明異議，本院
裁定如下：
    主  文
原處分關於汽車行駛於道路上，其汽車駕駛人未繫安全帶部分撤
銷。
上開撤銷部分，甲○○不罰。
其餘異議駁回。
    理  由
一、異議意旨略以：異議人甲○○未曾於夜間駕駛車牌號碼ＪＲ
    —七一０二號自用小貨車外出，亦未將該車於夜間之時交由
    他人駕駛，竟接獲高雄市政府警察局舉發違反道路交通管理
    事件通知單，謂異議人於民國九十四年二月十四日夜間十時
    許，駕駛上開自用小貨車行經高雄市○○路與大昌路交岔路
    口，有駕車未繫安全帶及經鳴笛攔車不停而逃逸不服稽查之
    情，舉發異議人有道路交通管理處罰條例第三十一條第一項
    、第六十條第一項規定之違規行為，嗣並經高雄市政府交通
    局依法裁決處罰。惟異議人實無上開違規情形，原處分機關
    未予詳查即遽為裁決，實有違誤，爰依法聲明異議等語。
二、按汽車行駛於道路上，其汽車駕駛人或前座乘客未繫安全帶
    者，處駕駛人新臺幣（下同）一千五百元罰鍰；又汽車駕駛
    人，駕駛汽車有違反本條例之行為，經交通勤務警察或依法
    令執行交通稽查任務人員制止時，不聽制止或拒絕停車接受
    稽查而逃逸者，除按各該條規定處罰外，處三千元以上六千
    元以下罰鍰，道路交通管理處罰條例第三十一條第一項及第
    六十條第一項分別定有明文。次按，汽車駕駛人之行為有下
    列情形之一，當場不能或不宜攔截製單舉發者，得對汽車所
    有人逕行舉發處罰：(一)闖紅燈或平交道；(二)搶越行人穿越道
    ；(三)違規停車而駕駛人不在場；(四)不服指揮稽查而逃逸，或
    聞消防車、救護車、警備車、工程救險車之警號不立即避讓
    ；(五)違規停車或搶越行人穿越道，經各級學校交通服務隊現
    場導護人員簽證檢舉；(六)其他違規行為經以科學儀器取得證
    據資料者。前項逕行舉發，應記明車輛牌照號碼、車型等可
    資辨明之資料，查明汽車所有人姓名或名稱、住址後，製單
    舉發處罰之，道路交通管理處罰條例第七條之二第一項、第
    二項亦定有明文。
三、查異議人為車牌號碼ＪＲ—七一０二號自用小貨車所有人之
    事實，有車籍查詢資料在卷可稽，並為異議人所不否認，堪
    以認定。又於九十四年二月十四日夜間十時許，有駕駛人駕
    駛上開自用小貨車行經高雄市○○路與大昌路交岔路口，經
    警攔車而拒絕停車接受稽查並為逃逸之事實，業據證人即本
    件開單舉發之警員蔡興南於本院審理中證述：當日伊在大昌
    路與鼎山街路口執行取締酒醉駕車勤務，天氣晴朗且燈光正
    常、視線良好，取締過程中，有一台廠牌為中華汽車之藍色
    自用小貨車沿鼎山街南向北方向行駛，係行駛於最內側車道
    ，正巧在停等紅綠燈，該車是停等的第一輛車，因該自用小
    貨車車頭是平的，故伊清楚看到一名中年男性之駕駛人沒有
    繫安全帶，伊遂依照標準取締程序，先記下該車之車牌號碼
    後，要求該車駛向伊與其他二位同仁所在之位置，詎該車先
    往伊方向要靠邊停之際，突然往大昌一路西向東方向逃逸，
    惟因小貨車依規定要在車擋板部分，噴上車牌號碼，故伊可
    確認該車之車牌號碼，之後伊回到警局，便上網連結公路監
    理查詢系統，確認車號與車的樣式與前開逃逸不服稽查之車
    輛相符無誤，乃依法開單逕行舉發等語（見本院九十四年六
    月十四日訊問筆錄），亦堪認定。雖異議人以證人所述之車
    輛樣式、顏色、車牌號碼均可上網查詢，而質疑證人證述內
    容之可信度，惟審諸證人身為交通警員，執勤經驗必然熟稔
    ，要難遽認其有誤判之情形；而依卷內資料並無任何事證足
    以證明其證言係屬虛偽，亦無證據證明其有捏造事實、違法
    取締之情事，復衡諸證人與異議人並不認識，彼此間亦無恩
    怨嫌隙，且證人到庭作證須經具結擔保其證言之信憑性，否
    則將受有偽證罪追訴之危險，當不至任意構陷異議人有此違
    規，而此由證人於本院審理中，經本院訊問其可否確認異議
    人即為當日違規之駕駛人，而證人答以無法確定乙節，即益
    徵證人無故意構陷異議人之情（否則證人大可謂異議人即為
    當日違規之駕駛人），故其上述之證言堪可採信。此外，復
    參以本件違規之地點，距離異議人之住處甚近，且當日上開
    車輛行進之方向，亦係往異議人位於高雄市○○區○○路之
    住處行駛，而與異議人有密切之地緣關係，益徵證人證詞之
    可信度，足認於九十四年二月十四日夜間十時許，確實有駕
    駛人駕駛ＪＲ—七一０二號自用小貨車行經高雄市○○路與
    大昌路交岔路口，經警鳴笛攔車不停而逃逸不服稽查之情。
四、至異議人辯稱其於前開時地未曾駕駛上開自用小貨車乙節，
    查證人蔡興南於本院審理中證述，無法確認異議人即當日違
    規之駕駛人，業如前述，且亦查無其他積極證據可資認定異
    議人確為本件交通違規之駕駛人，復參以汽車之駕駛人非必
    為汽車之所有人，乃社會上一般駕車情形之常態，自難遽為
    認定異議人有於前開時地駕駛上揭自用小貨車，而未繫安全
    帶之違規情事。
五、綜上所述，於九十四年二月十四日夜間十時許，有駕駛人駕
    駛ＪＲ—七一０二號自用小貨車行經高雄市○○路與大昌路
    交岔路口，經警鳴笛攔車不停而逃逸不服稽查之事實已臻明
    確，從而高雄市政府警察局交通大隊就此依道路交通管理處
    罰條例第六十條第一項、第七條之二第一項第四款之規定，
    對該自用小貨車之所有人即異議人開單舉發，及高雄市政府
    交通局依同條例對異議人裁處罰鍰三千元，自屬有據，本件
    異議就此部分為無理由，應予駁回。而依本案現存之證據，
    無法認定異議人有本件舉發違反道路交通管理事件通知單及
    違反道路交通管理事件裁決書所載之汽車駕駛人未依規定繫
    安全帶之違規情事，而道路交通管理處罰條例第七條之二第
    一項就此亦無得直接對汽車所有人為處罰之規定，自無法就
    此部分裁決命異議人繳交罰鍰，原處分機關未慮及此遽予裁
    罰，尚有未洽，是本件異議人此部分之異議為有理由，原處
    分關於此部分之裁決自應予以撤銷，另諭知異議人不罰。
六、據上論斷，應依道路交通案件處理辦法第十九條、第二十條
    前段，裁定如主文。
中　　華　　民　　國　　九十四　　年　七　月　二十九　日
                  交通法庭    法　官 陳君杰
以上正本證明與原本無異。
如不服本裁定應於送達後五日內向本院提出抗告狀。
中　　華　　民　　國　　九十四　　年　七　月　二十九　日
                              書記官 陳昱良
